【裁判字號】    97,訴,673
【裁判日期】    970227
【裁判案由】    清償借款
【裁判全文】
臺灣臺北地方法院民事判決               97年度訴字第673號
原      告  聯邦商業銀行股份有限公司
法定代理人  甲○○
訴訟代理人  乙○○
            丙○○
被      告  丁○○
上列當事人間請求清償借款事件，本院於中華民國97年2月22日
言詞辯論終結，判決如下：
    主      文
被告應給付原告新台幣壹拾萬貳仟壹佰柒拾元，及自民國九十六
年六月十一日起至民國九十六年七月十日止，按年息百分之十八
點二五計算之利息；並自民國九十六年七月十一日起至清償日止
，按年息百分之二十計算之延遲利息。
被告應給付原告新台幣肆拾萬肆仟肆佰零柒元，及其中新台幣參
拾柒萬玖仟壹佰肆拾伍元部份，自民國九十六年十一月三十日起
至清償日止，按年息百分之十九點七一計算之利息。
訴訟費用由被告負擔。
    事實及理由
甲、程序方面：
一、本件依兩造簽訂之信用卡約定條款第19條、國民現金卡綜合
    約定書第4篇第18條約定，合意以本院為第一審管轄法院，
    此有約定條款在卷可稽，則本院自有管轄權，合先敘明。
二、被告未於言詞辯論期日到場，核無民事訴訟法第386條各款
    所列情形，爰依原告之聲請，由其一造辯論而為判決。
乙、實體方面：
一、原告主張：被告於民國94年3月18日向原告申請貸款最高訂
    約額度新台幣（下同）30萬元，約定利息按年息18.25%計算
    ，並約定自首次動用日起，以1個月為還款週期，並以次月
    相當日為還款日，並於還款日繳足每期應繳金額，如有遲延
    履行時，遲延期間按年息20%給付遲延利息，另約定被告每
    動用一筆借款時，需繳納100元之提領費，若借款人未依約
    清償本金時，無須原告事先通知或催告，借款視為全部到期
    ，詎被告自96年6月10日起未依約還款，經結算被告迄今欠
    負本金102,170元及利息。另被告於94年3月7日，與原告簽
    立信用卡契約，向原告請領信用卡使用，卡號：0000000000
    000000、卡別：VISA，卡號：0000000000000000、卡別：VI
    SA，被告依信用卡約定條款之約定，得於財團法人聯合信用
    卡中心等特約商店記帳消費，但應於次月之繳款截止日前向
    原告清償，逾期按年息19.71%計算之利息，至96年11月29日
    為止，被告尚積欠404,407元未為給付。爰依消費借貸及信
    用卡契約之法律關係，請求被告給付如主文第一、二項所示
    之金額及利息等語。並聲明：如主文第一、二項所示。
二、被告未於言詞辯論期日到場，惟具狀表示：（一）依行政院
    財政部台財融(一)字第0928011826號令第10條規定，逾期放款
    經轉入催收款者，應停止計息，但仍應依契約規定繼續催理
    ，並在催收款各分戶帳內利息欄註明應計息，或作備忘紀錄
    ，原告應依法令停止計息；且原告主張利息按年息20%計算
    ，顯有過高，與市場行情明顯悖離，應依民法第252條規定
    予以減免，故原告請求被告給付利息之部分駁回。（二）原
    告請求償還存續債款中含不當得利之金額，應於債款中減免
    ，並請求原告應賠償不當得利3倍金額，於債務中抵銷。（
    三）原告應提出申請書、約定條款影本及電腦作業查詢單予
    被告詳細核對，故聲請裁定原告應於強制執行前，列表統計
    本金、循環利息、違約金、手續費各種費用之明細及金額送
    達被告。（四）本金部分如獲確定判決，被告聲請得依法分
    期給付。（五）被告自96年7月間起，因母親身體狀況不佳
    ，往來醫院次數增加，致無法依約繳款，曾提出展延未獲善
    意回應，其一時無力清償全額款項，亦書面致金管會卡債協
    調小組表示願以有限之生活費用仲裁真實之償還能力，並非
    惡意逃避債務之人，執行實非適法，為此依民事訴訟法第51
    6條規定提出異議云云。
三、本件原告主張之前述事實，業據其提出綜合約定書暨申請書
    、交易明細查詢、信用卡申請書、信用卡約定條款、信用卡
    消費明細表為證，核屬相符；又被告對於上開借款及未依約
    清償等事實，均未爭執，堪信原告之主張為真。至被告雖具
    狀以前揭情詞置辯，惟按銀行資產評估損失準備提列及逾期
    放款催收款呆帳處理辦法，係依銀行法第45條之1第2項規定
    訂定，該辦法第1條已定之甚明，而依銀行法第45條之1第2
    項乃規定：銀行對資產品質之評估、損失準備之提列、逾期
    放款催收款之清理及呆帳之轉銷，應建立內部處理制度及程
    序，其辦法，由主管機關定之，足見上揭辦法僅為銀行確實
    評估授信資產，俾依不同類別之授信資產債權餘額提列備抵
    呆帳及保證責任準備之內部處理流程，於逾期放款業經轉入
    催收款，顯然收回困難時，僅在各分戶帳內利息欄註明應計
    利息或作備忘紀錄，以免授信資產債權餘額徒增，而擴大銀
    行提列備抵呆帳及保證責任之準備，尚無拋棄利息請求之意
    ，是被告所辯原告應依法令停止計息，殊無足採；又被告與
    原告簽訂信用卡及消費借貸契約，並於信用卡申請書、綜合
    約定書第5條、第9條約定有關利息及遲延利息之計算方式，
    本諸契約自由原則，被告自應依約定內容履行，且本件原告
    主張之年息尚無違反民法第205條至第207條規定之情，故被
    告所辯利息顯有過高，與市場行情明顯悖離，亦非可採；是
    被告聲明駁回原告利息之請求，及主張以不當得利3倍金額
    ，於債務中抵銷等節，均無足採。再者，原告所提之證物亦
    經本院連同言詞辯論通知書一併寄送被告，有送達證書在卷
    可稽；至被告究係一時無力清償或惡意規避債務，核均無礙
    原告依法提起訴訟；又按判決所命之給付，其性質非長期間
    不能履行，或斟酌被告之境況，兼顧原告之利益，法院得於
    判決內定相當之履行期間或命分期給付，經原告同意者，亦
    同，民事訴訟法第396條第1項定有明文，然前開規定，不過
    認法院有斟酌判決所命給付之性質，得定相當之履行期間之
    職權，非認當事人有要求定此項履行期間之權利（41年台上
    字第129號判例意旨參照），本件原告並未同意被告得分期
    給付，且被告亦未證明有何民事訴訟法第396條得命分期給
    付之相關事實，是被告所辯各節均無足採。按借用人應於約
    定期限內，返還與借用物種類、品質、數量相同之物，民法
    第478條前段定有明文；本件被告於系爭借款因未依約繳納
    分期款視為到期後，依首揭民法第478條前段之規定，自應
    負擔返還借款之責任。從而，原告依前揭信用卡契約和消費
    借貸之法律關係，請求被告給付主文第一、二項所示之金額
    及利息，為有理由，應予准許。
四、訴訟費用負擔之依據：民事訴訟法第78條。
中    華    民    國    97    年     2    月    27    日
                    民事第六庭  法  官  蕭清清
以上正本係照原本作成。
如對本判決上訴，須於判決送達後20日內向本院提出上訴狀，並
依上訴利益繳納上訴費。
中    華    民    國    97    年     2    月    27    日
                                書記官  林秀娥


司法院資訊處製作；財團法人民間司法改革基金會備份。
